臺灣臺北地方法院民事判決
110年度訴字第6025號
原      告  李培銘  

訴訟代理人  李政和  
被      告  蔡正益  

上列當事人間請求侵權行為損害賠償事件，原告提起刑事附帶民
事訴訟，經本院刑事庭裁定移送前來（106年度附民字第55號）
，本院於民國111年3月1日言詞辯論終結，判決如下：
    主  文
被告應給付原告新臺幣伍佰柒拾萬元，及自民國一０六年二月十
日起至清償日止，按週年利率百分之五計算之利息。
訴訟費用由被告負擔。
本判決於原告以新臺幣壹佰玖拾萬元為被告供擔保後，得假執行
；但被告如以新臺幣伍佰柒拾萬元為原告預供擔保後，得免假執
行。
    事實及理由
一、原告主張：被告經不詳管道取得訴外人楊才志（下以姓名稱
    之）擔任華葦資訊有限公司（下稱華葦公司）之人頭負責人
    ，而代表華葦公司簽發如附表一所示票面金額各新台幣(下
    同)300萬元及270萬元，共570萬元之支票計2紙（下合稱系
    爭支票）後，竟意圖為自已不法之所有，於民國104年1月24
    日下午某時，邀約原告代理人即其本件訴訟代理人李政和（
    下以姓名稱之）、代書即訴外人陳毓蒨（下以姓名稱之），
    一起前往介紹人即訴外人何添彰（下以姓名稱之）位於台北
    市○○區○○街00號4樓之1住處，向李政和訛稱系爭支票為其於
    101年2月23日出售大陸地區廈門市○○○○○區○○○○0000號土地
    （下稱廈門漳州土地）予華葦公司，而向華葦公司所收取之
    第五期土地價金，欲以票貼方式以如附表一編號2所示支票
    作為借款調現，及以如附表一編號1所示支票作為塗銷抵押
    權之對價云云，並提供廈門漳州土地之契約購買意願書及借
    款確認書予李政和，致李政和、原告陷於錯誤，而同意借貸
    並交付88萬5,000元予被告，且為被告代清償其對他人所負
    債務共63萬5,000元，及免除被告對原告所負之利息債務共1
    03萬元，被告因此詐得前揭款項及財產上之利益（詳如附表
    一編號2備註欄所示），然約定原告需塗銷如附表二所示之
    最高限額抵押權部分，則嗣因如附表一編號1所示之支票退
    票，故原告並未實際塗銷上開抵押權而未遂（詳如附表一編
    號1備註欄所示），為此，爰依民法侵權行為之法律關係提
    起本件訴訟等語。並聲明：⑴被告應給付原告570萬元，及自
    附帶民事訴訟起訴狀繕本送達被告之日（即106年2月10日）
    起至清償日止，按週年利率5%計算之利息。⑵願供擔保，請
    准宣告假執行。
二、被告則辯以：伊所交付之系爭支票，其中270萬元支票是給
    中間人何添彰跟代書陳毓蒨之佣金費用，300萬元支票則是
    給原告質押等語。並聲明：原告之訴及假執行之聲請均駁回
    。
三、按因故意或過失，不法侵害他人之權利者，負損害賠償責任
    ；故意以背於善良風俗之方法，加損害於他人者亦同。違反
    保護他人之法律，致生損害於他人者，負賠償責任。民法第
    184條第1項、第2項前段分別定有明文。經查，原告主張被
    告向其詐欺取財之事實，業經本院調閱本件刑事案件（即本
    院刑事庭110年度易緝字第8號案件）全卷核閱，除有原告及
    其訴訟代理人李政和之指訴外，尚有陳毓蒨、何添彰於偵查
    中證述之情節（見台灣台北地方檢察署《下稱台北地檢署》10
    4年度調偵字第2109號偵查卷《下稱2109號偵卷》第98至99頁
    ）大致相符，且有系爭支票、退票理由單、確認同意書、土
    地登記謄本、異動索引、他項權利證書、土地購買意願書、
    公司基本資料查詢、票據信用資訊連結作業查詢明細表、代
    被告清償債務之匯款回條聯、華葦公司登記案卷等件附卷可
    佐（見台北地檢104年度他字第6744號偵查卷《下稱6744號偵
    卷》第5至19頁、2109號偵卷第58至87及110至113頁），被告
    於偵查時及本院刑事庭審理時亦坦承在卷（見6744號偵卷第
    36頁反面至37頁、2109號偵卷第21頁正反面及42頁，及本院
    110年度易緝字第8號卷第96頁），而被告因本件事實，經台
    北地檢署檢察官以其涉詐欺罪嫌提起公訴，經本院刑事庭審
    理後，認被告犯詐欺得利罪，以110年度易緝字第8號刑事判
    決，判處有期徒刑1年2月確定在案，此有該刑事判決附於本
    院卷可按（見本院卷第11至15頁），是原告上開主張，堪信
    為真。被告雖於本院審理時否認原告之主張，然均未舉證以
    實其說，是其所辯自難以採信。從而原告依民法侵權行為之
    法律關係，請求被告應給付原告570萬元及利息，應屬有據
    。
四、末按，給付無確定期限者，債務人於債權人得請求給付時，
    經其催告而未為給付，自受催告時起，負遲延責任。其經債
    權人起訴而送達訴狀，或依督促程序送達支付命令，或為其
    他相類之行為者，與催告有同一之效力；遲延之債務，以支
    付金錢為標的者，債權人得請求依法定利率計算之遲延利息
    ；應付利息之債務，其利率未經約定，亦無法律可據者，週
    年利率為5%，民法第229條第2項、第233條第1項前段及第20
    3條分別定有明文。查，原告對於被告之本件侵權行為損害
    賠償請求權，係屬給付未有確定期限之金錢債權，揆諸前揭
    規定，原告本件得請求之法定遲延利息，應以原告本件刑事
    附帶民事訴訟起訴狀繕本送達被告即106年2月10日（見本院
    106年度附民字第55號刑事卷第9頁）起算至清償日止，按週
    年利率百分之5計算之利息，亦屬有據。
五、綜上所述，原告依民法侵權行為之法律關係，請求被告給付
    570萬元，及自附帶民事訴訟起訴狀繕本送達被告之日（即1
    06年2月10日）起至清償日止，按週年利率5%計算之利息，
    為有理由，應予准許。又原告陳明願供擔保，聲請宣告假執
    行，核無不合，爰酌定相當擔保金額，准許之，本院併依職
    權酌定被告提供相當之擔保金額，為免假執行之宣告，附予
    敘明。
六、本件事證已臻明確，兩造其餘攻擊防禦方法及證據，核與判
    決之結果不生影響，爰不一一論列，併此敘明。
七、訴訟費用負擔之依據：民事訴訟法第78條。 
中　　華　　民　　國　　111 　年　　3 　　月　　31　　日
                  民事第四庭    法　官　陳靜茹
以上正本係照原本作成。
如對本判決上訴，須於判決送達後20日內向本院提出上訴狀。如
委任律師提起上訴者，應一併繳納上訴審裁判費。
中　　華　　民　　國　　111 　年　　3 　　月　　31　　日
                                書記官　蔡汶芯

附表一　　　　　　　　
編號 支票號碼 發票人 付款人 發票日(民國) 金額 (新台幣) 備註  1 AB0000000 華葦公司 (負責人：楊才志) 華泰商業銀行迪化街分行 104年3月15日 300萬元 約定作為原告塗銷如附表二所示之最高限額抵押權之對價，但因支票退票未獲兌現，故原告並未實際塗銷上開抵押權。  2 AB0000000 華葦公司 (負責人：楊才志) 華泰商業銀行迪化街分行 104年3月20日 270萬元 扣除月息2%之利息及給付勞務酬勞費用計15萬元，與代清償被告對他人之債務共63萬5,000元（即被告對訴外人王祖武所負債務50萬元與對陳毓倩所負佣金債務13萬5,000元），及免除被告對原告所負之利息債務共103萬元（即前欠款300萬元之利息債務39萬元、前借款3,200萬元之利息債務64萬元），所餘88萬5,000元則交付被告。 
　　　　　　　　　　　　　　　　
附表二
最高限額抵押權設定明細： 土地：金門縣○○鄉○○○○段000000000地號 登記次序：0000-000 設定登記日期：民國103年12月17日 收件字號：103年金登資二字第015040號 權利人：李培銘 擔保債權總金額：新台幣1,500萬元 債權額比例：全部 擔保債權確定期日：民國104年6月15日 清償日期：依照各個契約約定 利息（率）：無